臺灣臺南地方法院民事裁定　　　　　 100年度消債聲字第35號
債　務　人　李品葇
債　權　人　遠東國際商業銀行股份有限公司
法定代理人　侯金英
債　權　人　渣打國際商業銀行股份有限公司
法定代理人　曾璟璇
債　權　人　台新國際商業銀行股份有限公司
法定代理人　蔡榮棟
債　權　人　花旗（台灣）商業銀行股份有限公司
法定代理人　管國霖
債　權　人　萬泰商業銀行股份有限公司
法定代理人　盧正昕
債　權　人　永豐商業銀行股份有限公司
法定代理人　邱正雄
代　理　人　張簡旭文
債　權　人　中國信託商業銀行股份有限公司
法定代理人　辜松
債　權　人　玉山商業銀行股份有限公司
法定代理人　曾國烈
代　理　人　蔡坤庭
債　權　人　大眾商業銀行股份有限公司
法定代理人　陳建平
代　理　人　林紋守
債　權　人　日盛國際商業銀行股份有限公司
法定代理人　黃錦瑭
上列當事人間因消費者債務清理之更生事件，債務人聲請延長更
生方案履行期限，本院裁定如下：
    主  文
本院於民國99年5月19日以98年度執消債更字第27號裁定認可之
更生方案履行期限，自民國100年10月15日起應予延長壹年（即
自民國100年10月15日起至民國101年10月14日止，共12個月，停
止履行，自民國101年10月15日起開始履行）。
    理  由
一、按更生方案經法院裁定認可確定後，債務人因不可歸責於己
    之事由，致履行顯有困難者，得聲請法院裁定延長其履行期
    限，但延長之期限不得逾二年，消費者債務清理條例（下稱
    本條例）第75條第1項定有明文。而所謂不可歸責於債務人
    之事由，包括經濟情勢之變動，交易對象倒閉等外部的因素
    ，以及債務人自己生病、失業等個別因素。
二、債務人聲請意旨略以：債務人之更生方案，業經鈞院認可且
    於民國99年6月11日確定在案，債務人亦於裁定確定之次月
    15 日前（即99年7日前），如期按月清償迄今。惟債務人於
    99 年12月11日發生車禍，有台南市立醫院診斷證明書可證
    。又債務人之配偶亦不幸於日前發生心肌梗塞，並於99年12
    月16 日住進台南市立醫院做心導管術檢查及冠狀動脈支架
    裝置，復於日前檢查出患有直腸惡性腫瘤，均有台南市立醫
    院診斷證明為憑，目前不僅無法工作，且需人照顧，醫藥費
    支出又增加，債務人除需1人負擔起全部之家庭支出，且尚
    需照顧生病之配偶，身心俱疲。債務人苦撐經濟重擔數月，
    今已捉襟見肘，恐下月之生活費用已入不敷出，每月無法再
    繳納高達新台幣（下同）1萬餘元之更生方案應清償之費用
    。依消費者債務清理條例第75條第1項規定，債務人因病住
    院、失業或其他未能預料情事發生，致更生方案履行顯有困
    難時，應賦予債務人救濟之道，始能貫徹更生之意旨，爰依
    消費者債務清理條例第75條第1項規定，具狀聲請延期清償
    更生方案二年等語。
三、經查：
（一）本件聲請人即債務人聲請更生，前經本院裁定開始更生程
      序，且聲請人即債務人所提更生方案，並經本院裁定認可
      確定在案等情，業經本院調閱本院97年度消債更字第721
      號、98年度執消債更第27 號卷宗核閱無訛。
（二）按更生方案確定後，原則上固應依更生方案履行，不得任
      意變更，以保障債權人之利益。惟債務人因不可歸責於己
      之事由致履行更生方案顯有困難，如仍不許變更，致無助
      履行，甚至導致清算，不如於一定之條件下許可變更，反
      而有助於更生程序之完成，對債權人及債務人均屬有利。
      查本件債務人主張其於上開更生方案經法院裁定認可確定
      後，均能按時履行。嗣因其配偶發生心肌梗塞，於99年12
      月16日進行心導管術檢查及冠狀動脈支架裝置，復於100
      年3月21日發現患有直腸惡性腫瘤，故其配偶不僅無法工
      作，且需人照顧，債務人需一人負擔全部家庭支出及醫藥
      費用，生活費用已入不敷出，而無法繳納每月10,600元之
      清償金額等情，業據債務人提出自動櫃員機交易明細表、
      郵政劃撥儲金存款收據、郵政跨行匯款申請書、臺南市立
      醫院診斷證明書為憑。則債務人於其配偶罹患上開重症後
      ，需獨力負擔全家生活支出等情，應堪認定。再查，債務
      人前於更生方案經認可時，任職於臺南市仁德區公所擔任
      技術單工，每月薪資約27,750元（含清潔獎金、年終獎金
      ），其與配偶尚育有二名尚在就學之子女，而更生方案所
      定條件為「第1期至第24期按月給付10,600元，第25期至
      第84期按月給付17,000元」，則扣除債務人每月必要生活
      費用9,829元、扶養未成年子女費用6,834元及依更生方案
      履行後，每月至多僅餘487元足以支應家庭經濟上之突發
      變動；而債務人配偶則須負擔房屋貸款及其他無擔保債務
      ，此有本院98年度執消債更字第27號裁定可按。因此，本
      件雖非債務人自己生病，而係債務人之配偶罹患重症，然
      原更生方案即已審酌其配偶須負擔房屋貸款及其他無擔保
      債務等情，而裁定上開更生方案條件，則債務人配偶既突
      發重病而無收入致增加債務人家庭支出之負擔，而債務人
      每月至多僅餘487元足以負擔上開增加之支出，揆諸首揭
      規定，自應認為債務人因不可歸責於己之事由，致履行顯
      有困難。
（三）綜上所述，本件更生方案所定條件就債務人現狀而言，隨
      時有毀諾之虞，而此狀態雖係因其配偶身患重症所致，惟
      仍非屬債務人所得控制之客觀環境變動，堪認債務人係因
      不可歸責於己之事由，致履行顯有困難，從而，其依本條
      例第75條第1項規定聲請延長更生方案履行期限，洵屬有
      據，應予准許。
（四）至債務人雖聲請延長履行期限二年，惟查，債務人之長女
      78 年1月生，今年即自國立體育大學畢業；次女80年9月
      生，明年亦將自中華醫事科技大學畢業，有債務人全戶戶
      籍謄本、其二名子女之學生證及電話紀錄附於本院98年度
      執消債更字第27號卷可按。本院審酌債務人長女今年大學
      畢業，一年後，次女亦將大學畢業，倘提供一年緩衝時間
      ，債務人除可減少扶養二名子女之費用，亦因其二名子女
      陸續畢業，屆時將可協助債務人之配偶負擔房屋貸款及其
      他無擔保債務，而使債務人依更生方案履行。故債務人聲
      請延長履行期限二年，核屬過長，本院認債務人聲請延長
      本件更生方案之履行期限於一年之範圍內，洵屬有據，准
      予延長如主文所示，其餘部分，應待將來履行後實際上倘
      發生有延長之必要情形時，再提出聲請，爰不就其餘部分
      為准駁之諭知，併予敘明。
四、依消費者債務清理條例第75條第1項、第11條第1項裁定如主
    文。
中    華    民    國   100    年    9     月    30    日
                  民事第一庭  法  官  張麗娟
以上正本證明與原本無異。
如對本裁定抗告須於裁定送達後十日內向本院提出抗告狀，並應
繳納抗告費新台幣一千元整。
中    華    民    國   100    年    9     月    30    日
                              書記官  楊宗倫